臺灣新竹地方法院刑事判決
110年度原訴字第12號
公  訴  人  臺灣新竹地方檢察署檢察官
被      告  梁嘉明



選任辯護人  楊東鎮律師（法扶律師）
被      告  李文元


指定辯護人  劉璧慧律師
上列被告等因違反毒品危害防制條例案件，經檢察官提起公訴（
109年度偵字第11292、12447、13317號），本院判決如下：
    主  文
乙○○販賣第二級毒品，處有期徒刑柒年肆月；未扣案犯罪所得新
臺幣壹仟元及供臉書私訊所使用之物，均沒收，於全部或一部不
能沒收或不宜執行沒收時，追徵其價額。又共同販賣第二級毒品
，處有期徒刑柒年肆月；未扣案犯罪所得新臺幣伍佰元及供臉書
私訊所使用之物，均沒收，於全部或一部不能沒收或不宜執行沒
收時，追徵其價額。應執行有期徒刑柒年捌月。
甲○○共同販賣第二級毒品，處有期徒刑壹年玖月。
    犯罪事實
一、乙○○、甲○○均明知甲基安非他命係毒品危害防制條例第2條
    第2項第2 款所列管之第二級毒品，依法不得販賣，竟分別
    為下列行為：
㈠、乙○○意圖營利，基於販賣第二級毒品之犯意，於民國108年12
    月12日上午4時4分起至4時33分許期間，以臉書私訊（Messe
    nger）與丙○○約定以新臺幣（下同）1千元之價格，販賣0.4
    公克（含袋）之甲基安非他命予丙○○後，乙○○即於上開通話
    後之同日上午近5時許，在新竹縣竹東鎮竹東客運總站附近
    之全家便利超商內，交付上開毒品予丙○○，並當場先向丙○○
    收取之前欠款5百元，嗣再於同日下午5、6時許，在同一地
    點，向丙○○收取本次販賣毒品價金1千元。
㈡、乙○○意圖營利，基於販賣第二級毒品之犯意，於109年1月15
    日中午某時許，以臉書私訊之方式，與丙○○約定以5百元之
    價格，販賣0.2公克之甲基安非他命予丙○○，並相約在新竹
    縣○○鎮○○路00號之三媽臭臭鍋店交易。乙○○因故未能親自交
    易，遂委由甲○○代其前往，甲○○因圖能由乙○○處獲取毒品施
    用之利益，亦基於與乙○○共同販賣第二級毒品之犯意，於同
    日下午1、2許，在上開三媽臭臭鍋店家附近，將上開數量之
    毒品交予丙○○，丙○○則當場交付5百元予甲○○，甲○○遂將5百
    元交予乙○○收受。
二、案經新竹縣政府警察局竹東分局報告臺灣新竹地方檢察署檢
    察官偵查起訴。
    理  由
壹、證據能力事項：
一、被告之自白，須非出於強暴、脅迫、利誘、詐欺或其他不正
    之方法，且與事實相符者，始得採為證據，倘被告之自白係
    出於不正之方法，而非自由意思之陳述，即其取得自白之程
    序違背上揭禁止規定，則不問自白內容是否確與事實相符，
    因其並無證據能力，即不得採為判決基礎。故被告如對於自
    白提出非出於任意性之抗辯時，應先於其他事實而為調查。
    有關被告自白任意性之調查，首應由被告負有釋明之責，先
    行陳述其遭受不正取供之時、地與概況，俾使檢察官得據此
    聲請調查證據，憑為法院將來調查之方向。如法院經調查結
    果認定有客觀事證足認被告之自白不是訊問人員逕以違法方
    式所取得，而係出於自由意思所為、且其自白之陳述堪認與
    事實相符者，則難認被告該自白無證據能力。被告乙○○固於
    警偵時均自白，然其於本院準備、審判程序中否認犯行，並
    辯稱：警詢時被逼問壓力很大、很害怕，檢察官偵訊時沒什
    麼想法，就是很害怕，想要趕快回家，所以才承認云云。辯
    護人則為被告乙○○利益主張：被告乙○○說警察、偵查中都壓
    迫很大，被告乙○○沒有自白云云（本院卷第133-134頁）。
    然查，證人即警員曾彥平於本院審理時證稱略以：詢問乙○○
    之經過、問答程序及內容如筆錄所記載，沒有用壓迫的方式
    要他承認什麼，乙○○是照著他想講的話講等語在卷（本院卷
    第191-205頁）；而被告乙○○於109年9月3日接受警詢自白本
    案犯罪事實一㈠時，全程有律師在場陪同，有該次調查筆錄1
    份在卷可參（他字卷第117-118頁）；於同日接受檢察官訊
    問時，亦係在同一律師之陪同下，就犯罪事實一㈠㈡全部自白
    ，有訊問筆錄2份在卷可按（他字卷第166-168、169-171頁
    ）。再觀之上開各筆錄內容，被告乙○○於警詢、偵訊時除為
    上開自白外，對於被詢問有無轉讓毒品予案外人林偉平、丁○○乙情，則始終否認（他字卷第117頁反面、第167頁反面）
    ，可見證人曾彥平上開：乙○○是照著他想講的話講等語為真
    實可採。若果真如被告乙○○上開所辯，則被告對於警員、檢
    察官所詢問之犯罪事實理一概自白承認才是，但被告乙○○就
    被詢問之事實卻是有自白、有否認，顯然被告乙○○回答詢問
    是出於自由意思，被告乙○○及其辯護人上開空言受壓迫云云
    ，並無釋明具體狀況，顯不足採信。故本院認被告乙○○警詢
    偵訊自白具任意性，有證據能力。
二、按被告以外之人於審判外之言詞或書面陳述，除法律有規定
    者外，不得作為證據，刑事訴訟法第159條第1項定有明文。
    查證人即共同被告甲○○、丙○○於警詢時之證述，係被告乙○○
    以外之人於審判外之言詞陳述，核其性質屬傳聞證據，被告
    乙○○及辯護人既就上開言詞陳述之證據能力提出爭執（本院
    卷第191頁），復未經檢察官就是否具有可信之特別情況舉
    證釋明之，不符合刑事訴訟法第159條之3之例外規定，即無
    證據能力。至被告乙○○及辯護人原爭執臉書訊息證據能力部
    分（本院卷第191頁），業於本院審理時表示不爭執（本院
    卷第293頁），併予說明。
三、本院援引之下列證據資料（包含供述證據、文書證據等），
    並無證據證明係公務員違背法定程序所取得，且檢察官、被
    告乙○○、甲○○及其等之辯護人於本院準備、審理程序中，均
    同意有證據能力，又經本院審認結果，尚無顯有不可信之情
    況與不得作為證據之情形，審酌各該證據資料製作時之情況
    ，無違法不當及證明力明顯過低之瑕疵，且均經本院於審理
    期日提示而為合法調查，自均有證據能力。
貳、認定犯罪事實所憑之證據及理由：
一、訊據被告乙○○就犯罪事實一㈠部分，承認有於所載之時間、
    地點交付0.3公克之甲基安非他命予丙○○，並當場收取現金5
    百元，惟否認有販賣第二級毒品犯行，辯稱略以：我只有在
    早上跟丙○○見面，下午沒見面，5百元是丙○○還欠我的錢，
    他在108年12月12日前3天沒錢吃飯跟我借5百元，當時說108
    年12月12日會還我錢，我是請丙○○施用毒品云云；就犯罪事
    實一㈡部分，則亦否認有販賣第二級毒品犯行，辯稱：當日
    根本沒有跟丙○○聯絡云云（本院卷第131-138頁）。被告甲○○則對於犯罪事實一㈡所載犯行，坦白承認（本院卷第75-80
    、299頁）。
二、惟按購買毒品者稱其係向某人購買毒品之供述，固須補強證
    據以擔保其供述之真實性；然此所謂補強證據，並非以證明
    犯罪構成要件之全部事實為必要，倘得以佐證購買毒品者之
    證言非屬虛構，能予保障所陳述事實之真實性，即已充足，
    且得據以佐證者，雖非直接可以推斷該被告之犯罪，但以此
    項證據與購買毒品者之陳述為綜合判斷，若足以認定犯罪事
    實者，仍不得謂非補強證據。經查：
㈠、犯罪事實一㈠所示被告乙○○有販賣第二級毒品予丙○○之事實，
    業據證人丙○○於檢察官訊問時具結證稱略以：臉書暱稱「嚴
    晨」是乙○○，臉書私訊內容：「民，方便借一張嗎」、「我
    下班一定給你一千五好嗎」、「到了」、「一樣全家」等，
    是我向乙○○購買毒品，108年12月12日下午4、5點在新竹縣
    竹東公車總站旁的全家那邊，我跟他買甲基安非他命0.4公
    克，1千元，他先把毒品給我，我是當天下午5、6點再拿1千
    元給他，他給我毒品時，我有給他5百元，那是還之前欠的
    ，是前3、4天左右，中午12點，在同一個地點跟他買甲基安
    非他命0.2公克（含袋0.4公克），當時欠著錢12月12日才給
    他，含袋0.4公克，沒有固定的價碼，要看乙○○的心情等語
    在卷（他字卷第94頁）；而被告乙○○於警詢時亦承認：「一
    張」是指1包甲基安非他命（淨重0.3公克），我說的漲價是
    指1包1千元，丙○○所稱1千5百元是因為前面有向我借錢，所
    以才給我1千5百元（他字卷第117頁反面），於檢察官訊問
    時亦承認略以：臉書私訊內容是丙○○要向我買毒品，交易的
    時間應該是丙○○講的時間，丙○○說同天下午5、6點在同一個
    地點拿1千元給我是正確的，對話裡的1千5百元是賣1千元毒
    品加他欠我的5百元等語在卷（他字卷第167頁）。而經核被
    告乙○○此部分之自白，不僅與證人丙○○上開證述相符，亦有
    臉書私訊內容1份在卷足以補強佐證（他字卷第163-165頁）
    ，故被告乙○○此部分之犯罪事實，堪以認定。
㈡、犯罪事實一㈡所示被告乙○○與被告甲○○有共同販賣第二級毒品
    予丙○○之事實，業據被告甲○○於警詢、檢察官訊問及本院準
    備程序訊問時自白在卷（偵字11292卷第20-23、59-60、61
    、80-81頁、本院卷75-80頁）。而被告乙○○部分則除據被告
    乙○○於檢察官訊問時供承有賣5百元、淨重0.1公克甲基安非
    他命給丙○○，那時候在忙，所以叫甲○○送毒品過去等情在卷
    外（他字卷第167頁），復據證人丙○○於檢察官訊問時具結
    證稱略以：109年1月15日中午用臉書私訊乙○○問他在哪，他
    說在三媽臭臭鍋，結果他沒出現，是另一個人（經指認係甲○○）跟我交易，交易時間是下午1、2點，交易甲基安非他命
    ，一手交錢一手交貨（他字卷第94頁反面），於本院審理時
    證稱略以：109年1月15日在三媽臭臭鍋有從甲○○那邊拿到甲
    基安非他命5百元，現金交易，我在檢察官那邊的回答事實
    在的，當天有先以臉書私訊乙○○，乙○○說會叫人過去，我到
    三媽臭臭鍋時，是甲○○出現，甲○○給我甲基安非他命，我給
    他5百元，跟乙○○臉書私訊聯絡就是要跟他買甲基安非他命5
    百元，乙○○說他會叫人送過來等語在卷（本院卷第265-266
    、272-274、282頁）；經核與證人即共同被告甲○○檢察官訊
    問時及本院審理時證述情節相符（偵字11292卷第80-81頁、
    本院卷第285-289頁）；而證人丙○○於本院審理時亦證稱本
    次購得毒品確有施用（本院卷第281頁），且翌日即109年1
    月16日經警依法搜索查獲後，於同日中午12時採集之尿液經
    送驗結果呈甲基安非他命陽性反應等情，有新竹縣政府警察
    局毒品犯罪嫌疑人尿液採驗作業管制紀錄簿、台灣尖端先進
    生技醫藥股份有限公司109年2月7日濫用藥物檢驗報告各1件
    在卷足佐（他字卷第68-69頁）。綜上證人丙○○、甲○○之證
    述及書證，已足以互為補強證述之真實性及被告自白之真正
    ，故被告乙○○、甲○○此部分之犯罪事實，堪以認定。
㈢、被告乙○○雖以前揭情詞置辯，然被告乙○○犯罪事實一㈠之犯行
    ，既經本院認定如上述，又雖證人丙○○於本院審理時改證稱
    略以：108年12月12日該次是被告乙○○請我施用毒品，沒有
    給5百元，後又改稱5百元是要還1、2星期前向乙○○所借的錢
    ，當天下午2人並沒有見面，「一張」是指現金1千元，1千
    元是指利息，「漲價」是指辦SIM卡漲價了等語（本院卷第2
    56、258、261-263、268、276頁），然此證述內容不僅與被
    告乙○○之辯解不同，亦明顯與臉書私訊內容所表示之字意不
    合，明顯虛偽證述，不足採信。
三、刑法關於正犯、幫助犯之區別，係以其主觀之犯意及客觀之
    犯行為標準，凡以自己犯罪之意思而參與犯罪，無論其所參
    與者是否犯罪構成要件之行為，皆為正犯，其以幫助他人犯
    罪之意思而參與犯罪，其所參與者，苟係犯罪構成要件之行
    為，亦為正犯，必以幫助他人犯罪之意思而參與犯罪，其所
    參與者又為犯罪構成要件以外之行為，始為幫助犯。而共同
    實行犯罪行為之人，在合同意思範圍以內，各自分擔犯罪行
    為之一部，相互利用他人之行為，以達其犯罪之目的者，即
    應對於全部所發生之結果，共同負責。又刑法上所謂販賣行
    為，係指以營利為目的，有償轉讓，將商品購入或賣出，有
    一於此，犯罪即為完成，故交付商品與收取價金，均屬販賣
    犯罪之構成要件行為。被告甲○○就犯罪事實一㈡所為，係代
    被告乙○○交付毒品予證人丙○○並收取價金，被告甲○○既參與
    此次販賣第二級毒品甲基安非他命之犯罪構成要件事實中之
    收取價金、交付毒品行為，則應屬正犯無誤。
四、查販賣毒品係重大犯罪行為，斷無公然為之，且有其獨特之
    販售通路及管道，復無公定價格，又易增減分裝之份量，每
    次買賣之價量，亦可能隨時依雙方關係深淺、資力、需求量
    及對行情之認知、毒品純度、來源是否充裕、查緝鬆嚴、購
    買者被查獲時供述購買對象之可能風險評估等，而異其標準
    ，非可一概而論。而近年來政府為杜絕毒品之氾濫，對於查
    緝施用及販賣毒品之工作，無不嚴加執行，販賣毒品又係重
    罪，依一般經驗法則，販賣毒品者倘非為圖牟利，豈有甘冒
    遭查獲之極大風險，而鋌而走險之理。犯罪事實一㈠㈡所示之
    被告乙○○販賣第二級毒品犯行，既經本院認定如上，必是有
    利可圖，被告乙○○才會鋌而走險；被告甲○○就犯罪事實一㈡
    部分亦於本院供稱：被告乙○○常請我吃毒品等語（本院卷第
    77頁）足見被告乙○○、甲○○之販賣第二級毒品犯行，確均有
    營利之意圖，堪以認定。
五、綜上各情相互酌參，被告乙○○、甲○○上開犯行均洵堪認定，
    被告乙○○所為辯解，為事後卸責之詞不足採信，本案事證明
    確，應依法論科。
參、論罪科刑之理由：
一、被告乙○○、甲○○行為後，毒品危害防制條例第4條第2 項規
    定，業於109年1月15日總統華總一義字第10900004091號令
    修正公布，並自公布後6個月即109年7 月15日施行，自有新
    舊法之適用問題。查被告2人犯本件販賣第二級毒品犯行後
    ，毒品危害防制條例第4條第2項之構成要件固未修正施行，
    但關於法定刑部分，修正前原規定「處無期徒刑或七年以上
    有期徒刑，得併科新臺幣一千萬元以下罰金」，修正後則為
    「處無期徒刑或十年以上有期徒刑，得併科新臺幣一千五百
    萬元以下罰金」，亦即修正後毒品危害防制條例第4條第2項
    之法定刑度（有期徒刑及罰金刑）均有所提高，對被告2人
    較為不利，故就犯罪事實一㈠㈡所示各犯行，應適用被告2人
    行為時即109年7月15日修正施行前之毒品危害防制條例第4
    條第2項規定。
二、核被告乙○○就犯罪事實一㈠㈡所為，被告甲○○就犯罪事實一㈡
    所為，均係犯修正前毒品危害防制條例第4條第2項之販賣第
    二級毒品罪，其等因販賣而持有第二級毒品之低度行為，為
    其販賣第二級毒品之高度行為所吸收，不另論罪。
三、公訴意旨雖認被告甲○○係犯刑法第30條、修正前毒品危害防
    制條例第4條第2項之幫助販賣第二級毒品罪。惟被告所為應
    係構成共同正犯已如前述，公訴意旨所認容有未洽，惟基本
    事實同一，被告甲○○就共同販賣第二級毒品犯行亦於本院訊
    問時坦白承認（本院卷第188、250、299頁），爰依法變更
    起訴法條。　　
四、被告2人就犯罪事實一㈡之犯行，有犯意聯絡與行為分擔，應
    論以共同正犯。　　
五、被告乙○○所犯上開2犯行，犯罪時間、地點不同，犯意各別
    ，行為互殊，應予分論併罰。
六、被告甲○○妨害秩序案件，經本院以104年度審易字第592號判
    決判處有期徒刑3月確定，於105年7 月18日執行完畢等情，
    有臺灣高等法院被告前案紀錄表附卷可佐，其於受有期徒刑
    執行完畢5 年內故意再犯本件有期徒刑以上之罪，為累犯，
    然參酌司法院大法官釋字第775號解釋意旨，本院認被告甲○○前案所犯之罪罪質與本案不同，不依刑法第47條第1項規定
    加重其刑。
七、按修正前毒品危害防制條例第17條第2項規定，犯第4條至第
    8條之罪於偵查及審判中自白者，減輕其刑。查被告甲○○就
    犯罪事實一㈡所示之犯行，於偵查及本院審理中均坦承犯行
    ，應依修正前毒品危害防制條例第17條第2項規定減輕其刑
    。
八、按犯罪之情狀顯可憫恕，認科以最低刑度仍嫌過重者，得酌
    量減輕其刑，刑法第59條定有明文。所謂「顯可憫恕」，係
    指被告之犯行有情輕法重之情，客觀上足以引起一般人同情
    ，處以法定最低刑度仍失之過苛，尚堪憫恕之情形而言。又
    販賣毒品案件中，同為販毒者，其原因動機不一，犯罪情節
    未必盡同，或有大盤毒梟者，亦有中、小盤之分，甚或僅止
    於吸毒者友儕間互通有無之有償轉讓者亦有之，其販賣行為
    所造成危害社會之程度自屬有異，於此情形，倘依其情狀處
    以適當徒刑，即足以懲儆，並可達防衛社會之目的者，自非
    不可依行為人主觀之惡性及客觀之犯行加以考量是否有可憫
    恕之處，適用刑法第59條之規定酌量減輕其刑，期使個案裁
    判之量刑斟酌至當，符合比例原則。查被告甲○○就犯罪事實
    一㈡所為犯行，被告僅係圖可以自被告乙○○處取得少量毒品
    供己施用，所得之利益甚微，販售之數量不多，毒品及販毒
    所得均非其所有，是以其惡性情節較諸大量走私進口或長期
    販賣毒品之「大盤」、「中盤」毒販顯有差異，本院認依修
    正前毒品危害防制條例第4條第2 項之法定本刑，與被告甲○○行為情狀比例衡量後，縱量處法定最低刑度即有期徒刑7 
    年，以一般人之觀點，客觀上確實會有過苛而情輕法重之感
    ，實足以引起一般之同情，爰依刑法第59條之規定，就被告
    甲○○所為販賣第二級毒品部分減輕其刑，並依法遞減之。　
    　　　　　
九、爰審酌被告2人無視政府杜絕毒品流通之禁令，為營利而為
    本案販賣第二級毒品犯行，助長毒品蔓延，戕害國民身心健
    康，危害社會治安，兼衡被告2人之犯罪動機、目的、手段
    、販賣毒品之對象、所販毒品之價格，被告乙○○於警偵坦承
    犯行，於本院改口始終否認犯行，犯後無悔意態度不佳，暨
    高中肄業之智識程度、離婚、需撫養3 名未成年子女、從事
    建築板模工作、月收入約5、6萬元；被告甲○○始終坦承犯行
    ，已具悔意，暨大學肄業之智識程度、未婚、從事建築工作
    、月收入約3萬元、需撫養父母親等家庭經濟狀況，分別量
    處如主文所示之刑，並就被告乙○○部分，定其應執行之刑。
肆、沒收及不予沒收：
一、按犯第4條至第9條之罪者，其供犯罪所用之物，不問屬於犯
    罪行為人與否，均沒收之，毒品危害防制條例第19條第1項
    定有明文。未扣案之供被告乙○○為犯罪事實一㈠㈡臉書私訊所
    使用之物，並未扣案，仍應依毒品危害防制條例第19條第1 
    項之規定，於所宣告罪刑項下宣告沒收，復依刑法第38條第
    4 項之規定，於全部或一部不能沒收或不宜執行沒收時，追
    徵其價額。
二、又按犯罪所得，屬於犯罪行為人者，沒收之；該項沒收，於
    全部或一部不能沒收或不宜執行沒收時，追徵其價額；刑法
    第38條之1第1項前段、第3 項定有明文。查被告乙○○就犯罪
    事實一㈠㈡所示販賣第二級毒品犯行之價金，屬其犯罪所得均
    未扣案，仍應依刑法第38條之1第1項前段、第3 項規定，均
    予宣告沒收，如全部或一部不能沒收或不宜執行沒收時，各
    追徵其價額。
三、至扣案Iphone廠牌行動電話1支、甲基安非他命、吸食器、
    玻璃球、錢包、殘渣袋等物，因被告乙○○否認犯罪，且並無
    證據顯示各該物品與被告乙○○本案犯行有關，故不宣告沒收
    。
伍、附帶說明：證人丙○○於檢察官訊問及本院審理時就被告乙○○
    犯罪事實一㈠犯行所為之具結證述，既有上述虛偽不一致之
    情，所為是否涉有偽證罪嫌，應由檢察官另行偵處之。
據上論斷，應依刑事訴訟法第299條第1項前段、第300條，判決
如主文。
本案經檢察官陳郁仁提起公訴，檢察官高上茹、翁旭輝、孫立婷
到庭執行職務。
中　　華　　民　　國　　111 　年　　1 　　月　　27　　日
                  刑事第五庭  審判長法  官  魏瑞紅
                                    法  官  陳麗芬
                                    法  官  華澹寧
以上正本證明與原本無異。
如不服本判決應於收受本判決後20日內向本院提出上訴書狀，上
訴書狀應敘述具體理由。上訴書狀未敘述上訴理由者，應於上訴
期間屆滿後20日內補提理由書狀於本院(均須按他造當事人之人
數附繕本 )「切勿逕送上級法院」。 
中　　華　　民　　國　　111 　年　　1 　　月　　27　　日
                                    書記官  呂苗澂　　
　　　
附錄：本案論罪科刑法條全文
修正前毒品危害防制條例第4條第2項
製造、運輸、販賣第二級毒品者，處無期徒刑或 7 年以上有期
徒刑，得併科新臺幣 1 千萬元以下罰金。